【裁判字號】    90,自,100
【裁判日期】    920404
【裁判案由】    偽造文書
【裁判全文】
臺灣彰化地方法院刑事判決                            九十年度自字第一號
    自  訴  人  丙○○
    自訴代理人  郭隆偉律師
    被      告  乙○○
    選任辯護人  陳忠儀律師
                陳忠勝律師
右列被告因偽造文書案件，經自訴人提起自訴，本院判決如左：
        主  文
乙○○無罪。
        理  由
一、自訴意旨略以：被告乙○○係任職於原台中中小企業銀行南彰化分行，現已改為
    台中商業銀行股份有限公司南彰化分行（下稱台中商銀南彰化分行），係自訴人
    丙○○之姪子。自訴人為求資金週轉，乃提供彰化縣和美鎮○○段八四二地號土
    地及其上建物（即門牌號碼彰化縣和美鎮○○路三０二號房屋）在台中商銀南彰
    化分行設定抵押權，以擔保自訴人向該行之貸款，第一次於民國八十三年八月間
    貸得金額為新台幣（下同）二百萬元，第二次於八十六年三月間貸得二百萬元。
    而借貸之相關手續均由被告承辦，自訴人將印鑑及相關文件交付予被告處理，爾
    後之繳納利息亦委由被告代為交付銀行。詎於八十九年三月間台中商銀南彰化分
    行竟通知自訴人貸款利息未繳，應予催收，自訴人自忖均有按時繳息，故向該行
    查詢、核對，方發覺於八十三年八月間遭被告冒貸四百五十萬元。核被告之犯罪
    手法，用一般貸款人必須在借貸銀行開設帳戶以供銀行撥款，由於被告持有自訴
    人所交付之印鑑，故將其所冒貸之金額由自訴人所開設之帳戶中，再行轉帳出去
    。由於自訴人長期係委由被告代為繳納利息，故自訴人一直不知有被冒貸情事，
    直至八十九年間被告無力負責其冒貸部分之利息支出方使其犯行暴光，因認被告
    涉有刑法第二百十六條、第二百十條之行使偽造私文書罪嫌云云。
二、按犯罪事實應依證據認定之，無證據不得推定其犯罪事實；又不能證明犯罪者，
    應諭知無罪之判決，刑事訴訟法第一百五十四條、第三百零一條第一項前段分別
    定有明文。次按告訴人之告訴，係以使被告受刑事訴追為目的，是其陳述是否與
    事實相符，仍應調查其他證據以資審認；認定犯罪事實，所憑之證據，雖不以直
    接證據為限，間接證據亦包括在內；然而無論直接或間接證據，其為訴訟上之證
    明，須於通常一般之人均不致有所懷疑，而得確信其為真實之程度者，始得據為
    有罪之認定，倘其證明尚未達到此一程度，而有合理之懷疑存在時，即無從為有
    罪之認定（最高法院五十二年度台上字第一三００號、七十六年度台上字第四九
    八六號判例參照）。
三、自訴人認被告涉有前開犯行無非係以其指訴為論據。訊據被告乙○○堅決否認前
    揭犯行，辯稱：本件借款之借據上均明白記載借款金額及日期，並經自訴人及連
    帶保證人親自簽名蓋章，實無冒貸情事，自訴人雖有部分貸款匯入伊妻子甲○○○帳戶中，但是因自訴人之妻丁○○○與其妻有金錢往來，才將部分金額匯入伊
    妻子帳戶；又伊雖擔任台中商銀南彰化分行副理，然授信業務非其負責業務，且
    貸款有一定之程序，亦非其所能左右等語。經查：（一）自訴人雖稱其自八十九
    年三月間經台中商銀南彰化分行通知利息未繳，始查知遭被告冒貸四百五十萬元
    云云。惟台中商銀南彰化分行係於八十八年四月二十八日具狀向本院聲請對自訴
    人及其妻丁○○○發支付命令，並經本院於八十八年四月二十日核發八十八年度
    促字第八六九八支付命令，且於八十八年五月五日分別將該支付命命送達自訴人
    及其妻丁○○○（均由丁○○○收受支付命令），業經本院調閱本院八十八年度
    促字第八六九八號卷查明無誤。又該支付命令之內容為命自訴人及其妻丁○○○
    連帶給付六百五十萬元及其利息、違約金等，亦有該支付命令附卷可按，自訴人
    之妻丁○○○曾競選鎮民代表，且當選過二次和美鎮鎮民代表，此為自訴人及其
    妻丁○○○所自承，則證人丁○○○對於支付令命之效力當有所認知，亦必會將
    該支付命令通知自訴人，是自訴人顯非於八十九年三月間始查知上情，而係最遲
    於八十八年五月五日即已知曉，何以遲至將近一年後之八十九年四月十九日始以
    郵局之存證信函通知被告，足徵自訴人此部分之指訴已有不實。（二）本件自訴
    人向台中商銀南彰化分行之借款，係於八十三年八月三十日借款四百萬元、同年
    九月二十一日借款二百萬元、同年十月十五日借款五十萬元，再於八十四年八月
    三十日借新還舊，並於八十五年八月二十七日及八十六年十一月二十八日展期二
    次，最後到期日為八十七年八月三十日，有台中商銀彰化分行九十二年二月二十
    六日九二中彰化字第一六一號函送之借據、借款申請書、放款轉期請示單等在卷
    可憑。又其中八十六年十一月二十八日之借據上連帶保證人「丁○○○」之簽名
    ，係丁○○○親自簽名，業據自訴人之妻即證人丁○○○於本院九十一年三月二
    十五日訊問時證述明確，雖證人丁○○○亦證稱係被告持空白借據給伊簽的云云
    ，然為被告所否認，且證人丁○○○係當選過二次和美鎮鎮民代表，非無智識之
    人，焉有隨意即簽寫空白借據之理。況上開借據自訴人之印文亦屬真正，自訴人
    如未借用六百五十萬元，何須在上開借據上用印。自訴人雖陳稱其所有之印鑑均
    放在被告處由被告代為處理借款事宜，然為被告所否認，自訴人亦無任何證據足
    以證明其所有之印鑑章確係交由被告保管，是不得僅因自訴人之指訴即為推定其
    有將印鑑章交由被告保管。（三）證人丁○○○與證人甲○○○間確有常久之金
    錢往來，雖為證人丁○○○所否認，然證人甲○○○業已提出其等間自八十二年
    一月間至八十七年三月間之金錢來往明細及支票存根二十五紙附卷可稽，且上開
    支票存根上均有證人丁○○○之簽名。況證人丁○○○於本院審理時亦證稱：是
  甲○○○向伊拿錢，支票票頭如何記載，伊不知道，六萬多元那一筆是會錢等語
    ，足證證人甲○○○與證人丁○○○間確有金錢往來無訛。堪信被告所辯自訴人
    有部分借款匯入其妻甲○○○之帳戶係因其妻與證人丁○○○間有金錢往來而會
    帳之故，尚為可採。（四）按銀行之貸款作業，係從徵信、對保、經辦員至主管
    經理核定後始放款，此為一般人所週知之程序，非如自訴人所稱，得由被告一人
    所得辦理貸款程序。而證人即台中商銀彰化分行職員戊○○於本院證稱：本件六
    百五十萬元借款之換單是伊辦的，換單時有通知自訴人，八十三年十月十五日之
    五十萬元借款申請書的對保是伊去找自訴人對保的，借據也是自訴人親自簽名的
    ，因該借據已借新還舊而還給自訴人，所以公司沒有該借據了等語明確。證人呂
    元茂證稱：借款約定書上之對保人是伊之印章沒錯，第一次對保是伊對保的，之
    後就沒有對保了，只要印章對就放款；第一次金額是多少伊已經忘掉，但伊確定
    第一次借款時，有與自訴人對保等語屬實。自訴人第一次之借款是八十三年八月
    三十日，金額為四百萬元有借款申請書附卷可按，則證人戊○○、呂元茂均有與
    其對保，自證人焉有不知有此借款之情。又證人戊○○另證稱：本件借款包含利
    息總共八百多萬元，因自訴人委託其妻即連帶保證人丁○○○與伊公司協議還款
    ，要自己把前開抵押之房子賣給第三人，再將價金支付給伊公司，不足部分再給
    付八十三萬九千一百零六元，所以伊公司才撤回對該抵押物的強制執行，並提出
    債務分期償還協議申請書、債務分期償還協議書附卷可稽。自訴人如未以其妻即
    證人丁○○○為連帶保證人向台中商銀南彰化分行借款六百五十萬元，其何須委
    託證人丁○○○與台中商銀南彰化分行協議如何分期清償前揭六百五十萬元延伸
    之債務。（五）綜上所述，自訴人確有向台中商銀彰化分行借款六百五十萬元，
    被告所辯其無冒貸堪予採信。此外，復查無其他積極證據足以證明被告涉有偽造
    文書之犯行，不能證明被告犯罪，揆諸前揭說明，爰為被告無罪之諭知。
據上論斷，應依刑事訴訟法第三百四十三條、第三百零一條第一項，判決如主文。
中      華      民      國      九十二      年      四      月    四    日
                                臺灣彰化地方法院刑事第一庭
                                    法      官  陳  秋  錦
右正本證明與原本無異。
如不服本判決，應於判決送達後十日內，向本院提出上訴狀（須附繕本）。
告訴人或被害人對於判決如有不服具備理由請求檢察官上訴者，其上訴期間之計算係
以檢察官收受判決正本之日期為準。
                                    法院書記官  于  淑  真
中      華      民      國      九十二      年      四      月    四    日


司法院資訊處製作；財團法人民間司法改革基金會備份。
